臺灣高等法院臺中分院刑事判決　　　94年度金上訴字第1397號
上　訴　人
即　被　告　丙○○
選任辯護人　陳惠玲　律師
上列上訴人因違反期貨交易法等案件，不服臺灣臺中地方法院93
年度易字第2533號，中華民國94年5月31日第一審判決（起訴案
號：臺灣臺中地方法院檢察署92年度調偵續字第10號），提起上
訴，本院判決如下：
    主  文
原判決撤銷。
丙○○無罪。
    理  由
一、公訴意旨略以：丙○○於民國89年6月間偽稱其在鈺鑫國際
    有限公司任職副總經理，向丁○○招攬稱可代為投資外匯，
    保證只賺不賠，若虧損三成將停止一切交易，如投資獲利丙○○可分得三成利潤，虧損由丙○○負擔等語，使丁○○交
    付美金五萬元，86年7月間虧損後丙○○並未停止交易，而
    為圖得其交易之佣金，繼續操作虧損至僅餘美金四千元，其
    後又向丁○○稱父親中風急需用錢，使丁○○交付新台幣五
    萬元。86年8月又以同一方法向甲○○招攬，謊稱其在FIRST
    FEDERAL INVESTMENT CONSULYANTS上班，投資所得雙方均分
    ，虧損由其負擔等語，甲○○遂交付美金一萬五千元，丙○○收受該款後四天之間密集下單，短短四天將甲○○交付之
    資金虧損殆盡，甲○○向丙○○查詢，丙○○卻謊稱尚有九
    千餘美元，86年11月8日甲○○親至總公司富利行查詢，始
    知帳戶僅餘一千七百三十四元。案經丁○○、甲○○告訴偵
    辦，因認丙○○涉犯刑法第342條第1項之背信罪嫌云云。
二、按犯罪事實應依證據認定之，無證據不得認定犯罪事實，刑
    事訴訟法第154條第2項定有明文；又不能證明被告犯罪或其
    行為不罰者，應諭知無罪之判決，復為同法第301條第1項所
    明定。又刑法第342條第1項背信罪，係以為他人處理事務，
    意圖為自己或第三人不法之利益，或損害本人之利益，而為
    違背其任務之行為，致生損害於本人之財產或其他利益，為
    其構成要件。若無為自己或第三人不法利益，或損害本人利
    益之意圖時，即與背信罪之構成要件不相當，合先敘明。
三、本件公訴意旨認被告丙○○涉犯刑法第342條第1項之背信罪
    嫌，無非以被害人丁○○、甲○○之指訴為其論據。訊據上
    訴人即被告丙○○（以下稱被告）固不否認有於上揭時地，
    為告訴人操作期貨而發生虧損之情事，惟堅決否認有背信犯
    行，辯稱：是因經營失利導致虧損，當時交易情形都有報告
    告訴人，但是不是故意要造成虧損等語。經查本件告訴人丁○○、甲○○對於被告如何向伊等招攬作外匯投資，如何開
    設美金帳戶，如何向外國銀行開戶，又如何由被告操作進行
    外匯保證金交易，以及如何造成虧損等情，均迭次指訴甚詳
    ，並有被告之名片、美金交易方式資料、合約書、匯款證明
    、本票、匯款回條、道歉信件、還款承諾書、匯出匯款申請
    書等影本附卷可稽。又依證人戊○○於本院審理中證稱：被
    告邀請伊去參加投資股市股票證券，那是鈺鑫公司，從名片
    上看被告是副總經理，被告也是這樣自我介紹，鈺鑫公司負
    責人是王清裕，被告好像有管理兩、三個業務人員，被告有
    代伊操作股票等語（見本院卷第118至121頁），可見被告尚
    無冒用鈺鑫公司副總經理名義之情形。因此本件實係因被告
    操作外匯交易失利造成虧損之行為，對於被告究竟有何為自
    己或第三人不法所有，或有何損害本人利益等意圖，公訴人
    並未舉出任何證據以資證明，自難以背信之罪責相繩。此外
    ，又無任何積極證據足以證明被告有何背信行為，本件被告
    背信之犯罪，尚屬不能證明。
四、按除刑事訴訟法有特別規定外，對於已受請求之事項未予判
    決，或未受請求之事項予以判決者，其判決當然違背法令，
    刑事訴訟法第379條第12款，定有明文。本件依檢察官起訴
    書所記載之犯罪事實，僅係被告如何代為投資外匯，而為圖
    得其交易之佣金，繼續操作以致虧損等情，對於期貨交易法
    第112條第5款所規定「未經許可，擅自經營期貨信託事業、
    期貨經理事業、期貨顧問事業或其他期貨服務事業」之犯罪
    構成要件事實，無一敘及，可見本件檢察官起訴之範圍，僅
    係背信而已。且依本件起訴書所載被告背信之社會事實，與
    期貨交易法第112條第5款之犯罪構成要件，迥不相同，更無
    逕行變更法條之餘地。因此被告違反期貨交易法部分，難認
    為已受檢察官起訴請求法院審判。原審法院經審理結果，既
    認被告被訴背信部分，其犯罪不能證明，本應為被告無罪之
    諭知，乃原審卻逕行變更起訴法條，改依期貨交易法第112
    條第5款予以論罪科刑，自屬對於未受請求之事項予以判決
    ，既經被告上訴，即應撤銷改判，而為被告無罪之諭知。
五、至於被告所涉違反期貨交易法罪嫌部分，應由檢察官另行偵
    辦處理，附此敘明。
六、據上論斷，應依刑事訴訟法第369條第1項前段、第364條、
    第301條第1項，判決如主文。
本案經檢察官乙○○到庭執行職務。
中　　華　　民　　國　　94　　年　　12　　月　　8 　　日
               刑事第五庭　審判長法　官　袁　從　楨
                                 法　官　姚　勳　昌
                                 法　官　郭　同　奇
上列正本證明與原本無異。
檢察官得上訴。
被告不得上訴。
如不服本判決應於收受送達後十日內向本院提出上訴書狀，其未
敘述上訴之理由者並得於提起上訴後十日內向本院補提理由書（
均須按他造當事人之人數附繕本）。
                                 書記官　陳　玫　伶
中　　華　　民　　國　　94　　年　　12　　月　　8 　　日
　　　　　　　　　　　　　　　　　　　　　　　　　　　Ｆ
